【裁判字號】    95,訴,1642
【裁判日期】    951026
【裁判案由】    毒品危害防制條例等
【裁判全文】
臺灣高雄地方法院刑事判決              95年度訴字第1642號
公  訴  人  臺灣高雄地方法院檢察署檢察官
被      告  甲○○
選任辯護人  史乃文律師
上列被告因違反毒品危害防制條例案件，經檢察官提起公訴（95
年度偵字第7522號），本院判決如下：
    主  文
甲○○共同運輸第一級毒品，處有期徒刑拾貳年，褫奪公權柒年
。扣案第一級毒品海洛因貳包（驗後合計淨重玖拾貳點玖捌公克
，驗後合計純質淨重肆拾捌點玖玖公克，空包裝重陸點參柒公克
），均沒收銷燬之；扣案膠帶壹捲，沒收之。
    事  實
一、甲○○明知海洛因屬毒品危害防制條例第2 條第2 項第1 款
    所定之第一級毒品，亦係行政院依據懲治走私條例第2 條第
    4 項公告「管制物品項目及其數額」甲項第4 款所列之管制
    進口物品，未經許可，不得運輸進入臺灣地區。緣乙○○（
    民國56年9 月28日生）與「黃大哥」（50年生）為運輸毒品
    入境臺灣，由「黃大哥」提供毒品，由乙○○尋覓適當人選
    運輸毒品，再隨行監督入境臺灣。於94年10月底，乙○○以
    攜帶第一級毒品海洛因入境臺灣，一趟新臺幣（下同）10
    萬元之代價，請託甲○○代為運輸，並告以身體殘障可以輕
    易入境，而甲○○適值經濟困窘，為貪圖小利，竟與「黃大
    哥」、乙○○及乙○○女友楊文莉（62年生，大陸人士）共
    同基於運輸第一級毒品海洛因及自大陸地區私運管制物品即
    第一級毒品海洛因進口之犯意聯絡，應允乙○○之請託，並
    約定與乙○○搭乘同一班機入境臺灣地區後，以非其所有黑
    色NOKIA 手機（門號為00 00000000） 與乙○○聯絡，一同
    前往乙○○住處交付所運輸之毒品，並給付其約定之前揭報
    酬。議定後，於同年3 月6 日（起訴書誤載為3 月4 日），
    乙○○與楊文莉即攜帶海洛因2 包（淨重92.98 公克，空包
    裝重6.
    37 公 克，純度52.69 ％，純質淨重48.99 公克）至甲○○
    投宿之廣東省長安「花園旅店」602 號房間，先以透明膠帶
    包裝毒品海洛因後，纏繞於甲○○所使用之左腿義肢內鐵架
    上，嗣甲○○穿戴藏有上開海洛因之義肢，於同年3 月7 日
    其即偕同乙○○搭乘巴士前往香港後，再轉搭中華航空公司
    AE82 2號班機於同日12時50分許抵達高雄市小港國際機場入
    境，經海岸巡防署南部地區巡防局高雄市機動查緝隊與高雄
    縣政府警察局鳳山分局專案小組會同財政部高雄關稅總局高
    雄機場分局關員攔查，當場查獲甲○○私運進口之前揭海洛
    因2 包，及乙○○所有、供纏繞上開海洛因用之膠帶1 捲，
    乙○○則因未搜獲毒品而未被移送。
二、案經海岸巡防署南部地區巡防局高雄市機動查緝隊、高雄縣
    政府警察局鳳山分局報告臺灣高雄地方法院檢察署檢察官偵
    查起訴
    理  由
壹、程序部分：
    被告以外之人於審判外之陳述，雖不符刑事訴訟法第159 條
    之1 至第159 條之4 之規定，而經當事人於審判程序同意作
    為證據，法院審酌該言詞或書面陳述作成時之情況，認為適
    當者，亦得為證據，同法第159 條之5 第1 項定有明文。本
    件海岸巡防署高雄市機動查緝隊搜索、扣押筆錄、扣押物品
    目錄表、高雄關稅局扣押貨物、運輸工具收據及搜索筆錄、
    被告護照入出境簽證、法務部調查局95年3 月28日調字第22
    0022964 號鑑定通知書各1 份（分別見高市機字第09500040
    32警卷第7 至10頁、第19至20頁；鳳警刑移字第0950000542
    警卷第18頁；偵卷第18頁），雖均屬傳聞證據，然被告甲○
    ○、辯護人及檢察官均同意作為證據，本院審酌該言詞及書
    面陳述作成之情況，核無違法取證或其他瑕疵，認為以之作
    為證據為適當，上開證據資料，自得作為證據。
貳、實體部分：
一、(一)乙○○與「黃大哥」為運輸毒品入境臺灣，故由「黃大哥
    」提供毒品，由乙○○尋覓適當人選運輸毒品，再隨行監督
    入境臺灣。於94年10月底，乙○○以攜帶第一級毒品海洛因
    入境臺灣，一趟10萬元之代價，請託被告代為運輸，並告以
    身體殘障可以輕易入境，而被告適值經濟困窘，為貪圖小利
    ，竟應允乙○○之請託，並約定與乙○○搭乘同一班機入境
    臺灣地區後，以非其所有之黑色NOKIA 手機（門號為000000
    0000）與乙○○聯絡，一同前往乙○○住處交付所運輸之毒
    品，並給付與其約定之前揭報酬。議定後，於同年3 月6 日
    ，乙○○與其女友楊文莉即攜帶海洛因2 包至被告投宿之廣
    東長安「花園旅店」602 號房間，並先以透明膠帶包裝毒品
    海洛因後，纏繞於被告所使用之左腿義肢內鐵架上，嗣被告
    穿戴藏有上開海洛因之義肢，於同年3 月7 日即偕同乙○○
    搭乘巴士前往香港後，再轉搭中華航空公司第AE822 號班機
    於同日12時50分許抵達高雄市小港國際機場入境，隨即經海
    岸巡防署南部地區巡防局高雄市機動查緝隊與高雄縣政府警
    察局鳳山分局專案小組會同財政部高雄關稅總局高雄機場分
    局關員攔查，當場查獲被告私運進口之前揭海洛因2 包等情
    ，業經被告自白不諱，復有海岸巡防署高雄市機動查緝隊搜
    索、扣押筆錄、扣押物品目錄表、高雄關稅局扣押貨物、運
    輸工具收據及搜索筆錄、被告護照入出境簽證各1 份在卷可
    稽（分別見高市機字第09500040 32 警卷第7 至10頁、第19
    至20頁；鳳警刑移字第0950000542警卷第18頁），再被告查
    獲時，所扣得疑似海洛因之白粉2 包，經送驗後確認含有第
    一級毒品海洛因成分（淨重92.98 公克，空包裝重6.37公克
    ，純度52.69 ％，純質淨重48.99 公克），有法務部調查局
    調科壹字第220022 964號鑑定通知書存卷足考，是被告自白
    核與事實相符，其私運管制物品第一級毒品海洛因入境臺灣
    之犯行，已堪認定。
    (二)被告前雖於檢察官初訊時稱，係受「黃大哥」之託，運輸
    第一級毒品入境臺灣（見偵卷第4 至6 頁，檢察官內勤訊問
    筆錄），後復於本院移審接押庭稱，運輸毒品係為供己施用
    （見本院95年5 月18日訊問筆錄），於本院第一次準備程序
    期日時，始稱其係受乙○○利用攜帶毒品，乙○○並與其一
    同搭乘飛機入境臺灣（見本院95年6 月12日準備程序筆錄）
    ，其雖前後所述不一，惟參酌其所述受乙○○之託運輸毒品
    之前後意旨，並未與其於警偵訊所稱受「黃大哥」之託部分
    之大意相違，反更明確交代其運輸毒品之相關前因後果，且
    被告於機場為海巡署機動查緝隊及財政部高雄關稅局人員攔
    查時，乙○○隨行於被告之側，然查緝人員對乙○○作全身
    及行李檢查後，並未查獲任何違禁物等情，分別經海巡署機
    動查緝隊隊員丁○○、財政部高雄關稅局人員丙○○到庭證
    述屬實（見本院卷第85至89頁），核與被告所稱與乙○○一
    同入境臺灣等語亦相符，堪認其係受乙○○之託運輸毒品，
    並由黃大哥提供毒品之該部分供述較為真實，應予採信。
    (三)綜上所述，本件事證明確，被告運輸第一級毒品入境臺灣
    之犯行堪以認定。
二、(一)被告行為後，刑法業於94年2 月2 日修正公布部分條文，
    並於95年7 月1 日施行。依修正後刑法第2 條第1 項規定：
    「行為後法律有變更者，適用行為時之法律。但行為後之法
    律有利於行為人者，適用最有利於行為人之法律」。又本次
    修正涵蓋之範圍甚廣，故比較新舊法時，應就罪刑有關之共
    犯、牽連犯、連續犯、有無累犯加重、自首減輕暨其他法定
    加減原因等一切情形，綜其全部罪刑之結果而為比較，有最
    高法院95年5 月23日所為之95年度第8 次刑庭會議決議可資
    參照。本件被告行為後，刑法第28條共犯之規定經修正為「
    二人以上共同實施犯罪之行為者，皆為正犯」，修法後則將
    完全未參與犯罪行為之實行之陰謀共同正犯及預備共同正犯
    刪除。本件被告與「黃大哥」、乙○○、楊文莉就前開運輸
    第一級毒品海洛因入境臺灣之犯行有犯意聯絡及行為分擔，
    不論依修正前、後之刑法第28條，均構成共同正犯，對被告
    而言並無有利或不利之情形，應逕依行為時即修正前之刑法
    第28條，論以共同正犯。
    (二)查海洛因係屬毒品危害防制條例第2 條第2 項第1 款之第
    一級毒品，亦屬行政院依據懲治走私條例第2 條第4 項所頒
    訂「懲治走私條例公告管制物品項目即其數額」之公告甲項
    第4 款所列之管制進出口物品，不限其數額，均不得私運進
    出口；又自大陸地區私運物品進入臺灣地區，或自臺灣地區
    私運物品前往大陸地區者，以私運物品進、出口論，適用懲
    治走私條例規定處斷，該條例第12條定有明文。是核被告所
    為，係犯毒品危害防制條例第4 條第1 項之運輸第一級毒品
    罪及懲治走私條例第12條、第2 條第1 項之準私運管制物品
    進口罪。被告與成年人「黃大哥」、乙○○及楊文莉就本件
    犯行，有犯意聯絡及行為分擔，俱為共同正犯。被告持有第
    一級毒品海洛因後，復進而運輸，其持有之低度行為應為運
    輸之高度行為所吸收，不另論其持有第一級毒品罪。被告以
    一行為觸犯上開二罪名，為想像競合犯，依刑法第55條之規
    定，應從較重之毒品危害防制條例第4 條第1 項運輸第一級
    毒品罪處斷。再被告係因經濟狀況不佳，一時思慮欠週而為
    本件犯行，且於搭機返國時，甫於通關入境即遭查獲，海洛
    因尚未流入市面，對社會之危害性已即時獲阻，其犯罪情狀
    尚堪憫恕，若處以最低法定本刑無期徒刑尚嫌過重，爰依刑
    法第59條減輕其刑【按被告行為後，刑法第59條亦於95年7
    月1 日修正施行，依修正後該條關於酌減其刑之規定，雖增
    訂「認科以最低刑度仍嫌過重」之規定，然此為法院就刑之
    裁量及酌減審認標準見解之明文化，非屬法律之變更，附此
    敘明】。爰審酌被告為圖小利，竟欲利用己身肢體殘障，博
    取通關之便，將嚴重危害國人身心健康之毒品海洛因運輸入
    境臺灣，再斟酌其運輸毒品海洛因之數量為淨重92.98 公克
    ，到案後承認犯行，犯罪後態度尚稱良好等一切情狀，量處
    如主文所示之刑，並依其犯罪之性質，認有褫奪公權之必要
    ，並宣告褫奪公權7 年，以示儆懲【又褫奪公權依我國刑法
    規定，為從刑之一種，附屬於主刑，不生比較輕重問題，最
    高法院79年度第3 次刑事庭會議決議可資參照】。
    (三)辯護人雖指被告遭查獲後即供出毒品來源係來自乙○○，
    應依毒品危害防制條例第17條規定減刑云云。惟按諸毒品危
    害防制條例第17條規定，犯同條例第4 條第1 項之罪，供出
    毒品來源，因而破獲者，得減輕其刑，其立法意旨重在鼓勵
    具體供出其上游販毒者，俾使追查該毒梟前手及上游毒品，
    以杜絕毒品之蔓延與氾濫，倘僅供出共犯為何人，但尚未進
    而查獲毒梟前手或其上游毒品者，仍不得執此邀本條規定之
    寬減，最高法院90年度台上字第1639號判決即揭明斯旨。經
    查，本件被告雖指認乙○○即為與其共同運輸毒品海洛因入
    境臺灣之人，惟乙○○僅為被告之共犯，並非被告之前手或
    其上游毒品提供者，且乙○○亦尚未因本件被告之供述而查
    獲，與毒品危害防制條例第17條規定得減輕其刑之構成要件
    未合，尚不得援引上開規定予以減刑，附此敘明。又查扣案
    之海洛因2 小包（淨重92.98 公克，空包裝重6.37公克，純
    度52.69 ％，純質淨重48.99 公克），確係第一級毒品海洛
    因，業如前述，該包裝因包覆毒品，其上顯留有該毒品之殘
    渣，而包裝袋與其上殘留之毒品，衡情已難分析剝離，自應
    整體視為毒品，均應依毒品危害防制條例第18條第1 項前段
    之規定宣告沒收銷燬之，送鑑耗損之海洛因既已滅失，自無
    庸再予宣告沒收銷燬之必要。至於扣案膠帶1 捲，係乙○○
    所有提供被告用以綑綁固定毒品於被告義肢上，為共犯所有
    供本件犯罪所用之物，業經被告供認在卷（見本院卷第121
    至12 2頁），應依同條例第19條第1 項規定宣告沒收。另扣
    案供聯絡運輸毒品事宜之黑色NOKIA 手機1 支（內含門號
    0000000000號SI M卡1 枚），為被告家人所有，經被告供述
    在卷（見本院卷第122 頁）、而扣案紅色NOKIA 手機1 支（
    內含門號000000 0000 號SIM 卡1 枚），則無證據證明係供
    本件犯罪之用，爰均不宣告沒收，附此敘明。
    (四)被告及其辯護人雖聲請傳訊證人乙○○到庭作證，資以證
    明被告係受其委託運輸毒品，惟證人乙○○經本院傳喚無正
    當理由未到庭，且本件不符合毒品危害防制條例第17條減刑
    規定，已如前述，是該聲請應予駁回。
三、共同正犯乙○○部分應由檢察官另行依法偵辦。
據上論斷，應依刑事訴訟法第299 條第1 項前段，毒品危害防制
條例第4 條第1 項、第18條第1 項前段、第19條第1 項，懲治走
私條例第2 條第1 項、第11條、第12條，刑法第2 條第1 項前段
、第11條前段、第59條、修正前第28條、第55條、第37條第2 項
，判決如主文。
中    華    民    國    95    年    10    月    26    日
                  刑事第六庭    審判長法  官  曾逸誠
                                      法  官  李  蓓
                                      法  官  王  琁
上正本證明與原本無異
如不服本判決，應於判決送達後10日內，向本院提出上訴狀。
中    華    民    國    95    年    10    月    27    日
                                      書記官  黃國忠
附錄本案論罪科刑法條全文：
懲治走私條例第2條
私運管制物品進口、出口逾公告數額者，處 7 年以下有期徒刑，
得併科新臺幣 3 百萬元以下罰金。
毒品危害防制條例第4條
製造、運輸、販賣第一級毒品者，處死刑或無期徒刑；處無期徒
刑者，得併科新臺幣 1000萬元以下罰金。


司法院資訊處製作；財團法人民間司法改革基金會備份。
